臺灣基隆地方法院基隆簡易庭民事判決
原　　　告　丙○○
被　　　告　冠威交通有限公司
法定代理人　乙○○
訴訟代理人　甲○○
上列當事人間請求確認本票債權不存在事件，本院於中華民國96
年12月10日言詞辯論終結，判決如下：
    主  文
確認被告持有以原告為發票人，於民國八十九年十二月二十七日
所簽發，票面金額新臺幣拾伍萬元，到期日民國九十一年六月
一日之本票所載債權不存在。
訴訟費用由被告負擔。
    事實及理由
一、原告起訴主張：被告持有以訴外人鄭國隆與原告為發票人於
    民國 (下同)89 年12月27日所簽發，票面金額新臺幣 (下同
    )350,000 元，到期日91年6月1日之本票 (下稱系爭本票)，
    並非原告與鄭國隆所共同簽發；被告持系爭本票向本院聲請
    以本院91年度票字第791號本票裁定對原告強制執行，惟系
    爭本票並非原告所簽發，為此提起本件訴訟，並聲明如主文
    第一項所示。
二、被告則請求駁回原告之訴，並辯稱：系爭本票乃訴外人鄭國
    隆交付被告，被告並不清楚其交付系爭本票時，原告有無在
    場，系爭本票上之字跡應送鑑定，以確定是否為原告所親簽
    等語。
三、經查，被告持有系爭本票之發票人為原告與訴外人鄭國隆，
    而由訴外人鄭國隆交付予被告之事實，有本票影本在卷可稽
    ，且為兩造所不爭執，自堪信為真實。
四、按確認法律關係之訴，非原告有即受確認判決之法律上利益
    者，不得提起之，民事訴訟法第247條第1項定有明文。所謂
    即受確認判決之法律上利益，係指法律關係存否不明確，原
    告主觀上認其在法律上之地位有不安之狀態存在，此種不安
    之狀態，能以確認判決將之除去者而言。經查，被告業已持
    系爭本票向本院聲請91年度票字第791號裁定准予對原告強
    制執行乙情，業據本院依職權調閱前開卷宗核閱屬實，原告
    既否認系爭本票債權存在，則系爭本票權利存否不明確，將
    影響原告權利之主觀上狀態，故原告提起本件確認之訴，應
    有受確認判決之法律上利益，合先敘明。
五、按當事人主張有利於己之事實者，就其事實有舉證之責任，
    民事訴訟法第277條前段定有明文。又按票據為無因證券，
    僅就票據作成前之債務關係，無庸證明其原因而已，至該票
    據本身是否真實，即是否為發票人所作成，仍應由執票人負
    舉證之責 (最高法院50年台上字第1659號判例意旨參照) 。
    再按本票本身是否真實，即是否為發票人所作成，應由執票
    人負證明之責，故發票人主張本票係偽造，依非訟事件法第
    101條第1項規定，對執票人提起確認本票係偽造或本票債權
    不存在之訴者，應由執票人就本票為真正之事實，先負舉證
    責任。經查，本件原告既否認系爭本票為其所簽發，揆諸上
    開說明，自應由被告即系爭本票執票人就系爭本票確為原告
    所簽發或授權他人簽發之事實負舉證責任。惟經本院將系爭
    本票與原告當庭書寫筆跡原本二紙、臺灣中小企業銀行開戶
    印鑑卡原本一紙、臺灣郵政股份有限公司開戶印鑑卡原本一
    紙、結婚登記資料原本三紙、行動電話服務申請書原本一紙
    、提款單原本二紙送請法務部調查局鑑定後，系爭本票上有
    關原告簽名之字跡與原告所書之字跡並不相同，有法務部調
    查局96年11月1日調科貳字第09600474790號鑑定書、鑑定分
    析表在卷可稽，且為被告所不爭執，顯見原告主張系爭本票
    上之簽名非其所為，應屬真實。此外，被告復無其他證據證
    明原告授權他人簽發系爭本票之事實，則被告辯稱系爭本票
    為原告所簽發，即非可採。從而，原告請求確認被告所持有
    之系爭本票，對原告之本票債權不存在，為有理由，應予准
    許。
六、據上論結，本件原告之訴為有理由，依民事訴訟法第436條
    第2項、第78條，判決如主文。
中　　華　　民　　國　　96　　年　　12　　月　　24　　日
　　              基隆簡易庭法　官　姚貴美
以上正本係照原本作成。
對於本件判決如有不服，應於收受送達後20日內向本院提出上訴
書狀，上訴於本院合議庭，並按他造當事人之人數附具繕本。
中　　華　　民　　國　　96　　年　　12　　月　　24　　日
                            書記官　江美琪
